臺灣高等法院刑事判決　　　　　　　　　　　　　　九十一年度上訴字第六四三號
　　上　訴　人
　　即　被　告　丁○
　　指定辯護人　本院甲○辯護人
右上訴人因偽造有價證券案件，不服臺灣臺北地方法院九十年度訴字第一一九八號，
中華民國九十一年一月八日第一審判決（起訴案號：臺灣臺北地方法院檢察署九十年
度偵字第八九六九號）提起上訴，本院判決如左：
    主  文
原判決撤銷。
丁○意圖供行使之用，而偽造有價證券，處有期徒刑貳年。緩刑伍年。
偽造之本票壹張有關偽造發票人乙○○部分及偽造協議書上「乙○○」之署押壹枚均
沒收之。
    事  實
一、丁○與丙○○有金錢往來關係，丙○○曾於民國八十七年間交付丁○新臺幣（下
    同）二百萬元，由丁○簽發以自己為發票人，彰化商業銀行雙和分行為付款人，
    帳號均為000000000號，票號ＢＣ0000000號、ＢＣ00000
    00號、ＢＣ0000000號，到期日為八十九年五月十四日、八十九年六月
    十四日及八十九年七月二十四日，金額分別為四萬六千元、四萬六千元及二百萬
    元支票三張，以供償還利息及本金。嗣丁○為取回上開支票，竟基於概括犯意，
    先利用持有其母乙○○為辦理合建稅務所交付「乙○○」印章一枚之便，未經乙
    ○○之授權，於八十九年六月間某日，在家中盜蓋前揭印章於載有授權丁○與丙
    ○○處理清償債務事宜之授權書上而偽造之，復基於意圖供行使之用，於八十九
    年七月七日在臺北市○○○路陳長甫律師事務所內，行使前揭偽造授權書就上開
    債務簽立協議書，並盜蓋「乙○○」印文、偽造乙○○之簽名即署押於立協議書
    人之丙方欄位，均足生損害於乙○○，嗣另行起意，盜蓋「乙○○」之印文於本
    票發票人處，偽造共同發票人為丁○、乙○○，票號為0000000號、到期
    日為九十年七月六日、金額為一百五十萬元之本票一張，丁○再將上開授權書、
    協議書及本票持向丙○○行使之，嗣經丙○○持前開授權書、協議書及本票向乙
    ○○請求付款時，始獲悉上情，均足以生損害於乙○○、丙○○。
二、案經告訴人丙○○訴請臺灣臺北地方法院檢察署檢察官偵查起訴。
    理  由
一、右揭犯罪事實，迭據被告丁○迭於檢察官偵查中、原審及本院調查、審理時坦承
    不諱，核與告訴人丙○○於偵、審中指訴之情節相符，復有偽造之授權書、協議
    書等私文書各一份及偽造之本票一紙，附於偵查卷宗可考，事證明確，被告犯行
    堪以認定。
二、核被告丁○所為，係犯刑法第二百十六條、第二百十條行使偽造私文書罪，及同
    法第二百零一條第一項偽造有價證券罪；其盜用印章蓋於授權書、協議書及本票
    又偽造乙○○簽名於協議書之行為，係分別為偽造授權書、偽造協議書、偽造本
    票之部分行為，偽造授權書、協議書及本票復持以行使，偽造私文書之低度行為
    為高度之行使行為所吸收，行使偽造有價證券為偽造有價證券之高度行為所吸收
    ，均不另論罪；被告連續二次行使偽造私文書犯行，時間緊接，方法相同，觸犯
    構成要件相同之罪名，顯係基於概括犯意為之，應依連續犯之例，論以一罪。被
    告行使偽造授權書、協議書等私文書，係為使告訴人誤信被告有合法授權，得為
    乙○○簽發本票，其所犯行使偽造私文書與偽造有價證券二罪間有方法結果關係
    ，應依牽連犯之例，從一重之偽造有價證券罪處斷，公訴意旨認被告所犯上開二
    罪間，犯意各別，罪名有異，應予分論併罰，尚有誤會。又被告係先利用持有其
    母乙○○為辦理合建稅務所交付「乙○○」印章一枚之便，未經乙○○之授權，
    於八十九年六月間某日，在家中盜蓋母親「乙○○」印章於載有授權丁○與丙○
    ○處理清償債務事宜之授權書上，復基於意圖供行使之用，於八十九年七月七日
    在臺北市○○○路陳長甫律師事務所內，行使前揭偽造授權書就上開債務簽立協
    議書，並盜蓋「乙○○」印文、偽造乙○○之簽名即署押於立協議書人之丙方欄
    位，均足生損害於乙○○，再盜蓋「乙○○」之印文於發票人處，偽造共同發票
    人為丁○、乙○○，票號為0000000號、到期日為九十年七月六日、金額
    為一百五十萬元之本票一張，並持以行使，罹犯刑章，顯係為處理與被害人丙○
    ○之債務，迫不得已，為取信於人，偽造自己母親之私文書及本票而犯罪，並無
    所得，其犯罪情狀顯可憫恕，經處以法定最輕刑，猶嫌過重，顯法重情輕，應依
    刑法第五十九條之規定減輕其刑。
三、原審據以論罪科刑，固非無見，惟原審於主文欄未就署押沒收之枚數表示，又未
    斟酌被告犯罪之情狀，情堪憫恕，且未及斟酌事後被告已與被害人達成和解如後
    述，被告上訴指摘原判決不當雖無可採，惟原判決既有前開可議之處，自應由本
    院予以撤銷改判。爰審酌被告尚無前科紀錄，有本院被告全國前案紀錄表乙紙在
    卷可稽，素行尚可，教育程度非低，惟投資理財不當，因錯判經濟情勢，致資金
    週轉失靈，一時失慮，罹犯刑章，且事後坦承犯行，已如前述，足認被告犯後深
    表悔悟，確有悛悔之意，然偽造有價證券之行為，影響票據交易流通之安全性，
    所生危害匪淺等一切情狀，量處如主文第二項所示之刑。
四、偽造協議書上「乙○○」署押一枚、偽造共同發票人為乙○○，票號為0000
    000號、到期日為九十年七月六日、金額為一百五十萬元之本票乙張有關偽造
    發票人乙○○部分，分別依刑法第二百十九條、第二百零五條，併予宣告沒收。
五、末查被告前未曾受有期徒刑以上刑之宣告，有本院被告全國前案紀錄表乙紙在卷
    可稽，且事後已與被害人達成和解，有和解書乙紙在卷可考，經此偵、審程序之
    進行，當知警惕，無再犯之虞，本院認所宣告之刑以暫不執行為適當，因併予宣
    告緩刑五年，以啟自新。
據上論斷，應依刑事訴訟法第三百六十九條第一項前段、第三百六十四條、第二百九
十九條第一項前段，刑法第二百十六條、二百十條、第二百零一條第一項、第五十五
條、第五十九條、第七十四條第一款、第二百十九條、第二百零五條，罰金罰鍰提高
標準條例第一條前段，判決如主文。
本案經檢察官沈世箴到庭執行職務。
中    華    民    國    九十一    年    七        月        三十一      日
                              臺灣高等法院刑事第二十一庭
                                  審判長法  官  葉  騰  瑞
                                        法  官  莊  明  彰
                                        法  官  江  國  華
右正本證明與原本無異。
如不服本判決應於收受送達後十日內向本院提出上訴書狀，其未敘述上訴之理由者並
得於提起上訴後十日內向本院補提理由書（均須按他造當事人之人數附繕本）。
                                        書記官  吳  碧  玲
中      華      民      國    九十一    年      八      月      一      日
附錄本案論罪科刑法條：
刑法第二百零一條
意圖供行使之用，而偽造、變造公債票、公司股票或其他有價證券者，處三年以上十
年以下有期徒刑，得併科三千元以下罰金。
行使偽造、變造之公債票、公司股票或其他有價證券，或意圖供行使之用，而收集或
交付於人者，處一年以上七年以下有期徒刑，得併科三千元以下罰金。
刑法第二百十六條
行使第二百十條至第二百十五條之文書者，依偽造、變造文書或登載不實事項或使登
載不實事項之規定處斷。
刑法第二百十條
偽造、變造私文書，足以生損害於公眾或他人者，處五年以下有期徒刑。
